【裁判字號】    91,訴,449
【裁判日期】    921120
【裁判案由】    拆屋還地
【裁判全文】
臺灣基隆地方法院民事判決                          九十一年度訴字第四四九號
    原      告  財團法人天主教會台北教區
    法定代理人  丙  ○
    訴訟代理人  連鳳翔律師
    複  代理人  賴俊愷        .
    被      告  乙○○○      .
    訴訟代理人  甲○○        .
    被      告  子○○        .
    被      告  卯○○        .
                寅○○        .
                丁○○        .
                丑○○        .
    右  一  人  癸○○○      .
    訴訟代理人
    被      告  辰○○        .
                巳○○        .
                戊○○        .
                己○○        .
    右  一  人  庚○○○      .
    訴訟代理人
    被      告  辛○○○      .
    訴訟代理人  壬○○        .
右當事人間請求拆屋還地事件，本院判決如左：
    主    文
被告乙○○○應將坐落基隆市○○區○○段四八三地號土地內門牌號碼基隆市○○街
九六巷一弄四號如附圖所示Ｇ部分面積壹拾陸點壹玖平方公尺之地上物拆除並將土地
交還原告，及應給付原告新臺幣壹萬伍仟玖佰參拾壹元，暨自民國九十一年十月九日
起至清償日止，按週年利率百分之五計算之利息，另自民國九十一年十月二日起至返
還上開土地之日止，按月給付原告新臺幣貳佰陸拾陸元。
被告子○○應將坐落基隆市○○區○○段四九○地號土地內門牌號碼基隆市○○街九
六巷一弄五號、七號如附圖所示Ｋ部分面積壹拾玖點陸貳平方公尺之地上物拆除並將
土地交還原告，及應給付原告新臺幣壹萬玖仟參佰零陸元，暨自民國九十二年五月十
四日起至清償日止，按週年利率百分之五計算之利息，另自民國九十一年十月二日起
至返還上開土地之日止，按月給付原告新臺幣參佰貳拾貳元。
被告卯○○應將坐落基隆市○○區○○段五○四地號土地內門牌號碼基隆市○○街九
六巷一弄十八號如附圖所示Ｒ部分面積捌點陸陸平方公尺之地上物拆除並將土地交還
原告，及應給付原告新臺幣壹仟貳佰伍拾元，暨自民國九十二年五月二十日起至清償
日止，按週年利率百分之五計算之利息，另自民國九十一年十月二日起至返還上開土
地之日止，按月給付原告新臺幣參拾玖元。
被告寅○○應將坐落基隆市○○區○○段四七七、四七七之一地號土地內門牌號碼基
隆市○○街九六巷七弄六號如附圖所示Ｅ部分面積參拾壹點壹貳平方公尺、Ｆ部分面
積肆點壹柒平方公尺之地上物拆除並將土地交還原告，及應給付原告新臺幣參萬肆仟
柒佰貳拾伍元，暨自民國九十一年十月九日起至清償日止，按週年利率百分之五計算
之利息，另自民國九十一年十月二日起至返還上開土地之日止，按月給付原告新臺幣
伍佰柒拾玖元。
被告丁○○應將坐落基隆市○○區○○段四七○、四七○之一、五○四、五○四之一
地號土地內門牌號碼基隆市○○街九六巷九號如附圖所示Ａ部分面積玖點肆參平方公
尺、Ｂ部分面積陸平方公尺、Ｃ部分面積壹點捌柒平方公尺、Ｄ部分面積貳點貳貳平
方公尺之地上物拆除並將土地交還原告，及應給付原告新臺幣壹萬零參拾玖元，暨自
民國九十一年十月二十五日起至清償日止，按週年利率百分之五計算之利息，另自民
國九十一年十月二日起至返還上開土地之日止，按月給付原告新臺幣壹佰玖拾柒元。
被告丑○○應將坐落基隆市○○區○○段四九四、四九六、五○四地號土地內門牌號
碼基隆市○○街九六巷十三號、十七號如附圖所示Ｓ部分面積壹拾伍點壹伍平方公尺
、Ｓ１部分面積壹佰零柒平方公尺、Ｔ部分面積壹拾玖點參伍平方公尺、Ｘ部分面積
壹拾陸點柒零平方公尺之地上物拆除並將土地交還原告，及應給付原告新臺幣捌萬伍
仟壹佰參拾陸元，暨自民國九十一年十月九日起至清償日止，按週年利率百分之五計
算之利息，另自民國九十一年十月二日起至返還上開土地之日止，按月給付原告新臺
幣壹仟肆佰玖拾元。
被告辛○○○應將坐落基隆市○○區○○段四九四、四九五、五○四地號土地內門牌
號碼基隆市○○街九六巷十五號如附圖所示Ｕ部分面積零點肆伍平方公尺、Ｖ部分面
積伍拾參點柒貳平方公尺、Ｗ部分面積零點貳伍平方公尺之地上物拆除並將土地交還
原告，及應給付原告新臺幣參萬伍仟零參拾柒元，暨自民國九十二年十月二十二日起
至清償日止，按週年利率百分之五計算之利息，另自民國九十一年十月二日起至返還
上開土地之日止，按月給付原告新臺幣伍佰捌拾伍元。
被告辰○○應將坐落基隆市○○區○○段五○一、五○四地號土地內門牌號碼基隆市
○○街九六巷十六號如附圖所示Ｃ１部分面積貳拾壹點貳貳平方公尺、Ｃ２部分面積
貳拾點捌柒平方公尺之地上物拆除並將土地交還原告，及應給付原告新臺幣壹萬陸仟
柒佰陸拾壹元，暨自民國九十一年十月十日起至清償日止，按週年利率百分之五計算
之利息，另自民國九十一年十月二日起至返還上開土地之日止，按月給付原告新臺幣
參佰貳拾貳元。
被告巳○○應將坐落基隆市○○區○○段五○一、五○四地號土地內門牌號碼基隆市
○○街九六巷十八號如附圖所示Ｂ１部分面積貳拾點參參平方公尺、Ｂ２部分面積玖
平方公尺之地上物拆除並將土地交還原告，及應給付原告新臺幣壹萬肆仟肆佰柒拾參
元，暨自民國九十一年十月十日起至清償日止，按週年利率百分之五計算之利息，另
自民國九十一年十月二日起至返還上開土地之日止，按月給付原告新臺幣貳佰陸拾元
。
被告戊○○應將坐落基隆市○○區○○段五○○、五○一、五○四地號土地內門牌號
碼基隆市○○街九六巷二十號如附圖所示Ａ１部分面積參拾伍點壹玖平方公尺、Ａ２
部分面積肆拾參點參貳平方公尺、Ａ３部分面積零點貳零平方公尺之地上物拆除並將
土地交還原告，及應給付原告新臺幣貳萬玖仟壹佰捌拾肆元，暨自民國九十一年十月
九日起至清償日止，按週年利率百分之五計算之利息，另自民國九十一年十月二日起
至返還上開土地之日止，按月給付原告新臺幣伍佰柒拾伍元。
被告己○○應將坐落基隆市○○區○○段五○四地號土地內門牌號碼基隆市○○街九
六巷二六號如附圖所示Ｙ部分面積貳佰壹拾肆點壹捌平方公尺之地上物拆除並將土地
交還原告，及應給付原告新臺幣參萬零玖佰零陸元，暨自民國九十二年一月十六日起
至清償日止，按週年利率百分之五計算之利息，另自民國九十一年十月二日起至返還
上開土地之日止，按月給付原告新臺幣玖佰伍拾伍元。
原告其餘之訴駁回。
訴訟費用由被告乙○○○負擔百分之三、被告子○○負擔百分之四、被告卯○○負擔
百分之一、被告寅○○負擔百分之七、被告丁○○負擔百分之三、被告丑○○負擔百
分之二十六、被告辛○○○負擔百分之十、被告辰○○負擔百分之六、被告巳○○負
擔百分之五、被告戊○○負擔百分之十一、被告己○○負擔百分之二十四。
本判決第一項命拆屋還地部分於原告以新臺幣陸萬元、命給付金錢部分於原告以新臺
幣伍仟肆佰元及到期金額三分之一金額為被告乙○○○供擔保後，得為假執行；但被
告乙○○○如於假執行程序實施前，命拆屋還地部分以新臺幣壹拾柒萬玖仟元、命給
付金錢部分以新臺幣壹萬陸仟元及到期金額為原告預供擔保，得免為假執行。
本判決第二項命拆屋還地部分於原告以新臺幣柒萬貳仟元、命給付金錢部分於原告以
新臺幣陸仟伍佰元及到期金額三分之一金額為被告子○○供擔保後，得為假執行；但
被告子○○如於假執行程序實施前，命拆屋還地部分以新臺幣貳拾壹萬陸仟元、命給
付金錢部分以新臺幣壹萬玖仟肆佰元及到期金額為原告預供擔保，得免為假執行。
本判決第三項命拆屋還地部分於原告以新臺幣壹萬柒仟元、命給付金錢部分於原告以
新臺幣伍佰元及到期金額三分之一金額為被告卯○○供擔保後，得為假執行；但被告
卯○○如於假執行程序實施前，命拆屋還地部分以新臺幣伍萬壹仟元、命給付金錢部
分以新臺幣壹仟參佰元及到期金額為原告預供擔保，得免為假執行。
本判決第四項命拆屋還地部分於原告以新臺幣壹拾參萬元、命給付金錢部分於原告以
新臺幣壹萬貳仟元及到期金額三分之一金額為被告寅○○供擔保後，得為假執行；但
被告寅○○如於假執行程序實施前，命拆屋還地部分以新臺幣參拾捌萬玖仟元、命給
付金錢部分以新臺幣參萬伍仟元及到期金額為原告預供擔保，得免為假執行。
本判決第五項命拆屋還地部分於原告以新臺幣伍萬伍仟元、命給付金錢部分於原告以
新臺幣參仟肆佰元及到期金額三分之一金額為被告丁○○供擔保後，得為假執行；但
被告丁○○如於假執行程序實施前，命拆屋還地部分以新臺幣壹拾陸萬參仟元、命給
付金錢部分以新臺幣壹萬壹仟元及到期金額為原告預供擔保，得免為假執行。
本判決第六項命拆屋還地部分於原告以新臺幣肆拾參萬玖仟元、命給付金錢部分於原
告以新臺幣貳萬玖仟元及到期金額三分之一金額為被告丑○○供擔保後，得為假執行
；但被告丑○○如於假執行程序實施前，命拆屋還地部分以新臺幣壹佰參拾壹萬伍仟
元、命給付金錢部分以新臺幣捌萬陸仟元及到期金額為原告預供擔保，得免為假執行
。
本判決第七項命拆屋還地部分於原告以新臺幣壹拾陸萬參仟元、命給付金錢部分於原
告以新臺幣壹萬貳仟元及到期金額三分之一金額為被告辛○○○供擔保後，得為假執
行；但被告辛○○○如於假執行程序實施前，命拆屋還地部分以新臺幣肆拾捌萬玖仟
元、命給付金錢部分以新臺幣參萬陸仟元及到期金額為原告預供擔保，得免為假執行
。
本判決第八項命拆屋還地部分於原告以新臺幣壹拾萬伍仟元、命給付金錢部分於原告
以新臺幣陸仟元及到期金額三分之一金額為被告辰○○供擔保後，得為假執行；但被
告辰○○如於假執行程序實施前，命拆屋還地部分以新臺幣參拾壹萬參仟元、命給付
金錢部分以新臺幣壹萬柒仟元及到期金額為原告預供擔保，得免為假執行。
本判決第九項命拆屋還地部分於原告以新臺幣柒萬玖仟元、命給付金錢部分於原告以
新臺幣伍仟元及到期金額三分之一金額為被告巳○○供擔保後，得為假執行；但被告
巳○○如於假執行程序實施前，命拆屋還地部分以新臺幣貳拾參萬陸仟元、命給付金
錢部分以新臺幣壹萬伍仟元及到期金額為原告預供擔保，得免為假執行。
本判決第十項命拆屋還地部分於原告以新臺幣壹拾玖萬壹仟元、命給付金錢部分於原
告以新臺幣壹萬元及到期金額三分之一金額為被告戊○○供擔保後，得為假執行；但
被告戊○○如於假執行程序實施前，命拆屋還地部分以新臺幣伍拾柒萬貳仟元、命給
付金錢部分以新臺幣參萬元及到期金額為原告預供擔保，得免為假執行。
本判決第十一項命拆屋還地部分於原告以新臺幣肆拾壹萬柒仟元、命給付金錢部分於
原告以新臺幣壹萬壹仟元及到期金額三分之一金額為被告己○○供擔保後，得為假執
行；但被告己○○如於假執行程序實施前，命拆屋還地部分以新臺幣壹佰貳拾肆萬玖
仟元、命給付金錢部分以新臺幣參萬壹仟元及到期金額為原告預供擔保，得免為假執
行。
原告其餘假執行之聲請駁回。
    事    實
甲、原告方面：
壹、聲明：
一、被告乙○○○應將坐落基隆市○○區○○段四八三地號土地門牌號碼基隆市○○
    街九六巷一弄四號建物拆除，將土地返還原告，並應給付原告新臺幣（下同）三
    萬四千八百五十元，及自起訴狀繕本送達翌日即民國九十一年十月九日起至清償
    日止，按週年利率百分之五計算之利息，暨自九十一年十月一日起至返還上開土
    地之日止，按月給付原告五百八十一元。
二、被告子○○應將坐落基隆市○○區○○段四八四、四九０地號土地門牌號碼基隆
    市○○街九六巷一弄五號、七號建物拆除，將土地返還原告，並應給付原告四萬
    三千零五十元，及自起訴狀繕本送達翌日即九十二年五月十四日起至清償日止，
    按週年利率百分之五計算之利息，暨自九十一年十月一日起至返還上開土地之日
    止，按月給付原告七百十八元。
三、被告卯○○應將坐落基隆市○○區○○段五０四地號土地門牌號碼基隆市○○街
    九六巷一弄十八號建物拆除，將土地返還原告，並應給付原告四千四百六十元，
    及自起訴狀繕本送達翌日即九十二年五月二十日起至清償日止，按週年利率百分
    之五計算之利息，暨自九十一年十月一日起至返還上開土地之日止，按月給付原
    告七十四元。
四、被告寅○○應將坐落基隆市○○區○○段四七七、四七七之一地號土地門牌號碼
    基隆市○○街九六巷七弄六號建物拆除，將上開土地返還原告，並應給付原告六
    萬五千六百元，及自起訴狀繕本送達翌日即九十一年十月九日起至清償日止，按
    週年利率百分之五計算之利息，暨自九十一年十月一日起至返還上開土地之日止
    ，按月給付原告一千零九十三元。
五、被告丁○○應將坐落基隆市○○區○○段四七０、四七０之一、五０四、五０四
    之一地號土地門牌號碼基隆市○○街九六巷九號建物拆除，將土地返還原告，並
    應給付原告二萬三千零三元，及自起訴狀繕本送達翌日即九十一年十月二十五日
    起至清償日止，按週年利率百分之五計算之利息，暨自九十一年十月一日起至返
    還上開土地之日止，按月給付原告三百八十三元。
六、被告丑○○應將坐落基隆市○○區○○段四九四、四九六、五０四地號土地門牌
    號碼基隆市○○街九六巷十三、十七號建物拆除，將土地返還原告，並應給付原
    告二十萬零七百三十五元，及自起訴狀繕本送達翌日即九十一年十月九日起至清
    償日止，按週年利率百分之五計算之利息，暨自九十一年十月一日起至返還上開
    土地之日止，按月給付原告三千三百四十六元。
七、被告辛○○○應將坐落基隆市○○區○○段四九四、四九五、五○四地號土地門
    牌號碼基隆市○○街九六巷十五號建物拆除，將土地返還原告，並應給付原告九
    萬八千五百五十元及自起訴狀繕本送達翌日即九十二年十月二十二日起至清償日
    止，按週年利率百分之五計算之利息，暨自九十一年十月一日起至返還上開土地
    之日止，按月給付原告一千六百四十三元。
八、被告辰○○應將坐落基隆市○○區○○段五０一、五０四地號土地門牌號碼基隆
    市○○街九六巷十六號建物拆除，將土地返還原告，並應給付原告四萬三千六百
    三十八元及自起訴狀繕本送達翌日即九十一年十月十日起至清償日止，按週年利
    率百分之五計算之利息，暨自九十一年十月一日起至返還上開土地之日止，按月
    給付原告七百二十七元。
九、被告巳○○應將坐落基隆市○○區○○段五０一、五○四地號土地門牌號碼基隆
    市○○街九六巷十八號建物拆除，將土地返還原告，並應給付原告三萬四千一百
    六十元，及自起訴狀繕本送達翌日即九十一年十月十日起至清償日止，按週年利
    率百分之五計算之利息，暨自九十一年十月一日起至返還上開土地之日止，按月
    給付原告五百六十九元。
十、被告戊○○應將坐落基隆市○○區○○段五００、五０一、五０四地號土地門牌
    號碼基隆市○○街九六巷二十號建物拆除，將土地返還原告，並給付原告五萬三
    千四百六十元及自起訴狀繕本送達翌日即九十一年十月九日起至清償日止，按週
    年利率百分之五計算之利息，暨自九十一年十月一日起至返還上開土地之日止，
    按月給付原告八百九十一元。
十一、被告己○○應將坐落基隆市○○區○○段五０四地號土地門牌號碼基隆市○○
      街九六巷二十六號建物拆除，將土地返還原告，並應給付原告二十九萬七千元
      ，及自起訴狀(二)繕本送達翌日即九十二年一月十六日起至清償日止，按週年利
      率百分之五計算之利息，暨自九十一年十月一日起至返還上開土地之日止，按
      月給付原告二千零四十四元。
十二、願供擔保，聲請宣告假執行。
貳、陳述：
一、查坐落基隆市○○區○○段四七０、四七０之一、四七七、四七七之一、四八三
    、四八四、四八五、四八九、四八九之一、四九０、四九四、四九五、四九六、
    五００、五０一、五０四、五○四之一地號土地（下稱系爭土地）係屬原告所有
    ，從未出租、出賣或同意被告使用，被告早自八十六年九月前即明知無占有使用
    系爭土地之權限，竟於系爭土地上搭建違章建物居住使用，為此依民法第七百六
    十七條規定，請求被告將土地上建物拆除後返還土地。
二、按無法律上原因而受利益，致他人受損害者，應返還其利益，民法第一百七十九
    條定有明文。又無權占有他人房屋，可能獲得相當於租金之利益，最高法院六十
    一年台上字第一六九五號著有判例。被告無權占有系爭土地，即有消極減免其應
    支付使用該土地之代價，原告併依土地法第九十七條第一項：「城市地方房屋之
    租金，以不超過土地及其建築物申報總價額年息百分之十為限。」之規定，請求
    被告給付自八十六年九月一日起至返還所占用土地之日止之損害金。
參、證據：提出土地登記謄本二十二件、地價謄本二十件、證明書一件、土地複丈成
    果圖、土地使用現況相片、地價證明書影本各一件，並聲請函調基隆市○○街九
    六巷一弄五號、七號、二十四號、同巷一弄十四號房屋之稅籍資料。
乙、被告方面：
壹、被告乙○○○未於最後言詞辯論期日到場，據其以前到場為聲明及陳述如後：
一、聲明：求為判決駁回原告之訴。
二、陳述：門牌號碼基隆市○○街九六巷一弄四號房屋係被告所有，而在系爭土地上
    居住多數係攤販或經濟狀況不佳者，原告要求之承租或購買對價太高，被告無法
    接受。
貳、被告寅○○未於最後言詞辯論期日到場，據其以前到場為聲明及陳述如後：
一、聲明：求為判決駁回原告之訴。
二、陳述：門牌號碼基隆市○○街九六巷七弄六號建物係被告所有，惟原告所有圍牆
    於五十八年間倒塌壓毀該房屋，原告某位神父即表示以房屋坐落之土地作為房屋
    毀損之賠償。
參、被告丁○○未於最後言詞辯論期日到場，據其以前到場為聲明及陳述如後：
一、聲明：求為判決駁回原告之訴。
二、陳述：門牌號碼基隆市○○街九六巷九號建物係被告所有，占用原告土地部分願
    意拆除或向原告承租、購買。
肆、被告丑○○、巳○○、己○○部分：
一、聲明：求為判決駁回原告之訴。
二、陳述：門牌號碼基隆市○○街九六巷十三、十七號及十八號、二十六號建物分別
    係被告丑○○、巳○○、己○○所有，原告出售金額過高，被告無力購買。
伍、被告辰○○部分：
一、聲明：求為判決駁回原告之訴。
二、陳述：門牌號碼基隆市○○街九六巷十六號建物係被告所有，原告要求拆除，被
    告沒有意見。
陸、被告戊○○部分：
一、聲明：求為判決駁回原告之訴。
二、陳述：門牌號碼基隆市○○街九六巷二十號建物係被告所有，係原告上一任神父
    答應被告在系爭土地上興建房屋，且原告應再調降出售價格。
柒、被告卯○○未於最後言詞辯論期日到場，據其以前到場為聲明及陳述如後：
一、聲明：求為判決駁回原告之訴。
二、陳述：門牌號碼基隆市○○街九六巷一弄十八號建物係被告所有，原告出售金額
    過高，被告無力購買。
捌、被告子○○部分：
一、聲明：求為判決駁回原告之訴。
二、陳述：門牌號碼基隆市○○街九六巷一弄五號、七號建物為被告所有，然曾向原
    告承租坐落之土地，及購買七號建物部分之土地。
玖、被告辛○○○部分：
一、聲明：求為判決駁回原告之訴。
二、陳述：門牌號碼基隆市○○街九六巷十五號建物本係被告配偶翁添旺所有，經原
    告神父同意始興建，翁添旺過世後，由被告繼承，原告出售金額過高，無力購買
    。
丙、本院依職權至現場履勘測量。
    理    由
一、被告乙○○○、卯○○、寅○○、丁○○受合法通知，未於最後言詞辯論期日到
    場，查無民事訴訟法第三百八十六條各款所列情形，茲依原告之聲請，由其一造
    辯論而為判決。
二、原告主張系爭土地為其所有，分別為被告所有之建物占用，占用之位置及面積如
    附圖及附件所示等情，業據原告提出土地登記簿謄本為證，並經本院於九十一年
    十二月二十四日到場履勘，囑託基隆市信義地政事務所測量，製有勘驗筆錄及基
    隆市信義地政事務所九十二年三月七日（九二）基信地所二字第○一七五一號函
    附土地複丈成果圖（含附件）在卷可稽，且為被告所不爭執，堪信原告之主張為
    真實。
三、按所有人對於無權占有或侵奪其所有物者，得請求返還之，民法第七百六十七條
    前段定有明文。本件如附圖、附件編號Ａ、Ｂ、Ｃ、Ｄ、Ｅ、Ｆ、Ｇ、Ｈ、Ｉ、
    Ｊ、Ｋ、Ｌ、Ｍ、Ｎ、Ｏ、Ｐ、Ｑ、Ｒ、Ｓ、Ｓ１、Ｔ、Ｕ、Ｖ、Ｗ、Ｘ、Ｙ、
    Ｚ、Ｚ１、Ａ１、Ａ２、Ａ３、Ｂ１、Ｂ２、Ｃ１、Ｃ２所示之建物係被告所有
    ，被告子○○雖抗辯曾向原告承租、購買土地，被告寅○○抗辯原告神父以土地
    作為圍牆壓毀房屋之賠償，被告戊○○、辛○○○則抗辯經原告神父同意而興建
    云云，惟為原告所否認，被告子○○、寅○○、戊○○、辛○○○復無法提出積
    極證據以實其說，自不足採信。被告既無法證明如附圖、附件上開編號所示之建
    物占用系爭土地有何正當權源，自屬無權占有，從而原告依民法第七百六十七條
    規定，請求被告分別將上開土地上之建物拆除，並將占用之土地交還原告，為有
    理由，應予准許。
四、次按無法律上之原因而受利益，致他人受損害者，應返還其利益，民法第一百七
    十九條定有明文。又無權占有他人土地，可獲得相當於租金之利益，為社會通常
    之觀念（參見最高法院六十一年度臺上字第一六九五號判例意旨）。另利息、紅
    利、租金、贍養費、退職金及其他一年或不及一年之定期給付債權，其各期給付
    請求權，因五年間不行使而消滅；消滅時效，自請求權可行使時起算；民法第一
    百二十六條、第一百二十八條分別定有明文。本件被告所有之系爭房屋坐落在原
    告所有之系爭土地上，使原告受有相當於租金之損害，故原告之請求權因五年間
    不行使而消滅，原告係於九十一年十月一日提起本件訴訟請求被告返還相當於租
    金之損害金，則原告可得行使請求權之日應自八十六年十月二日起算，則原告請
    求被告給付自八十六年十月二日起至九十一年十月一日止相當於租金之不當得利
    ，即有理由。再城市地方之房屋租金及建築房屋之基地租金，依土地法第九十七
    條規定，以不超過土地及其建築物申報價額年息百分之十為限，而其所謂土地價
    額，依土地法施行法第二十五條規定，係指法定地價而言。又法定地價，依土地
    法第一百四十八條規定，係指土地所有權人依土地法所申報之地價，在平均地權
    條例施行區域，係指土地所有權人於地政機關舉辦規定地價或重新規定地價時，
    於公告申報地價期間內自行申報之地價，土地所有人未於公告期間申報地價者，
    以公告地價百分之八十為其申報地價，申報之地價未滿公告地價百分之八十時，
    以公告地價百分之八十為其申報地價，平均地權條例第十六條亦有明文。經查，
    被告無權占有系爭四七０、四七０之一、四七七、四七七之一、四八三、四八四
    、四九０、四八五、四八九、四八九之一地號土地八十六年迄今之申報地價均為
    每平方公尺三千二百八十元，另四九四、四九五、四九六、五００、五０一地號
    土地八十六年迄今之申報地價均為每平方公尺二千一百六十元，至於五０四地號
    土地八十六年七月申報地價每平方公尺一百四十四元、八十九年七月申報地價每
    平方公尺八百九十二元，五○四之一地號土地八十六年七月申報地價每平方公尺
    一百四十四元、八十九年七月申報地價每平方公尺二千一百六十元，此有原告提
    出之地價謄本及地價證明書附卷可稽。本院斟酌上開土地坐落位置，被告所有系
    爭建物由平地逐漸朝斜坡向上，巷道狹窄，車輛不能進出，鄰近均為一般之住宅
    房屋，且已建造多年，供己居住使用之利益等情，有本院勘驗筆錄可憑，認原告
    主張以上開土地申報地價年息百分之十計算相當於不當得利之租金，核屬過高，
    應以年息百分之六為適當。從而原告依據不當得利之法律關係，請求被告給付如
    附表所示之五年期間不當得利金額及法定遲延利息，暨自九十一年十月二日起至
    返還占用土地之日止，按月給付原告如附表所示之金額，洵屬正當，應予准許，
    逾上開部分之請求，為無理由，應予駁回。
五、原告陳明願供擔保，聲請宣告假執行，經核其勝訴部分，合於法律規定，爰分別
    酌定相當之擔保金額宣告之，本院並依職權宣告准被告預告擔保而免為假執行。
    至原告敗訴部分，其假執行之聲請，即失所附據，應予駁回。
據上論結，本件原告之訴為一部有理由，一部無理由，依民事訴訟法第三百八十五條
第一項前段、第七十八條、第八十五條第一項但書、第三百九十條第二項、第三百九
十二條第二項，判決如主文。
（本件被告丁○○、丑○○、辰○○、巳○○、戊○○、己○○部分言詞辯論終結期
日為九十二年十月十五日，被告乙○○○、子○○、卯○○、寅○○、辛○○○部分
言詞辯論終結期日為九十二年十一月十二日）
中      華      民      國    九十二    年      十一    月      二十    日
~B臺灣基隆地方法院民事庭
~B    法      官  陳湘琳
右為正本係照原本作成。
對於本判決如有不服，須於判決送達後二十日內，向本院提出上訴書狀，上訴於臺灣
高等法院，並按他造當事人之人數附具繕本。
中      華      民      國    九十二    年      十一    月    二十一    日
~B    法院書記官  許世賢
附表：
壹、被告乙○○○（門牌號碼基隆市○○街九六巷一弄四號）
一、（十六點十九平方公尺ｘ三千二百八十元ｘ六％÷十二個月＝二百六十五點五一
    六元）ｘ六十個月＝一萬五千九百三十一元（元以下四捨五入，以下均同）
二、自九十一年十月二日起至返還占用土地之日止，按月給付原告二百六十六元
貳、被告子○○（門牌號碼基隆市○○街九六巷一弄五號、七號）
一、（十九點六二平方公尺ｘ三千二百八十元ｘ六％÷十二個月＝三百二十一點七六
    八元）ｘ六十個月＝一萬九千三百零六元
二、自九十一年十月二日起至返還占用土地之日止，按月給付原告三百二十二元
參、被告卯○○（門牌號碼基隆市○○街九六巷一弄十八號）
一、八十六年十月二日至八十九年六月三十日
    八點六六平方公尺ｘ一百四十四元ｘ六％÷十二個月ｘ三十二又３０／３１個月
    ＝二百零六元
二、八十九年七月一日至九十一年十月一日
    （八點六六平方公尺ｘ八百九十二元ｘ六％÷十二個月＝三十八點六二三六元）
    ｘ二十七又１／３１個月＝一千零四十四元
三、以上合計一千二百五十元
四、自九十一年十月二日起至返還占用土地之日止，按月給付原告三十九元
肆、被告寅○○（門牌號碼基隆市○○街九六巷七弄六號）
一、（三十五點二九平方公尺ｘ三千二百八十元ｘ六％÷十二個月＝五百七十八點七
    五六）ｘ六十個月＝三萬四千七百二十五元
二、自九十一年十月二日起至返還占用土地之日止，按月給付原告五百七十九元
伍、被告丁○○（門牌號碼基隆市○○街九六巷九號）
一、八十六年十月二日至八十九年六月三十日
  (一)十一點三平方公尺（九點四三＋一點八七）ｘ一百四十四元ｘ六％÷十二個月ｘ
    三十二又３０／３１個月＝二百六十八元
  (二)八點二二平方公尺（六＋二點二二）ｘ三千二百八十元ｘ六％÷十二個月ｘ三十
    二又３０／３１個月＝四千四百四十四元
二、八十九年七月一日至九十一年十月一日
  (一)（九點四三平方公尺ｘ八百九十二元ｘ六％÷十二個月＝四十二點○五七八元）
    ｘ二十七又１／３１個月＝一千一百三十七元
  (二)（一點八七平方公尺ｘ二千一百六十元ｘ六％÷十二個月＝二十點一九六元）ｘ
    二十七又１／３１個月＝五百四十六元
  (三)（八點二二平方公尺ｘ三千二百八十元ｘ六％÷十二個月＝一百三十四點八○八
    元）ｘ二十七又１／３１個月＝三千六百四十四元
三、以上合計一萬零三十九元
四、自九十一年十月二日起至返還占用土地之日止，按月給付原告一百九十七元
陸、被告丑○○（門牌號碼基隆市○○街九六巷十三、十七號）
一、八十六年十月二日至八十九年六月三十日
  (一)三十四點五平方公尺（十五點一五＋十九點三五）ｘ一百四十四元ｘ六％÷十二
    個月ｘ三十二又３０／３１個月＝八百十九元
  (二)一百二十三點七平方公尺（一百零七＋十六點七）ｘ二千一百六十元ｘ六％÷十
    二個月ｘ三十二又３０／３１個月＝四萬四千零四十四元
二、八十九年七月一日至九十一年十月一日
  (一)（三十四點五平方公尺ｘ八百九十二元ｘ六％÷十二個月＝一百五十三點八七元
    ）ｘ二十七又１／３１個月＝四千一百五十九元
  (二)（一百二十三點七平方公尺ｘ二千一百六十元ｘ六％÷十二個月＝一千三百三十
    五點九六元）ｘ二十七又１／３１個月＝三萬六千一百十四元
三、以上合計八萬五千一百三十六元
四、自九十一年十月二日起至返還占用土地之日止，按月給付原告一千四百九十元
柒、被告辛○○○（門牌號碼基隆市○○街九六巷十五號）
一、八十六年十月二日至八十九年六月三十日
  (一)○點四五平方公尺ｘ一百四十四元ｘ六％÷十二個月ｘ三十二又３０／３１個月
    ＝十一元
  (二)五十三點九七平方公尺（五十三點七二＋零點二五）ｘ二千一百六十元ｘ六％÷
    十二個月ｘ三十二又３０／３１個月＝一萬九千二百十六元
二、八十九年七月一日至九十一年十月一日
  (一)（○點四五平方公尺ｘ八百九十二元ｘ六％÷十二個月＝二點○○七元）ｘ二十
    七又１／３１個月＝五十四元
  (二)（五十三點九七平方公尺ｘ二千一百六十元ｘ六％÷十二個月＝五百八十二點八
    七六元）ｘ二十七又１／３１個月＝一萬五千七百五十六元
三、以上合計三萬五千零三十七元
四、自九十一年十月二日起至返還占用土地之日止，按月給付原告五百八十五元
捌、被告辰○○（門牌號碼基隆市○○街九六巷十六號）
一、八十六年十月二日至八十九年六月三十日
  (一)二○點八七平方公尺ｘ一百四十四元ｘ六％÷十二個月ｘ三十二又３０／３１個
    月＝四百九十五元
  (二)二十一點二二平方公尺ｘ二千一百六十元ｘ六％÷十二個月ｘ三十二又３０／３
    １個月＝七千五百五十五元
二、八十九年七月一日至九十一年十月一日
  (一)（二○點八七平方公尺ｘ八百九十二元ｘ六％÷十二個月＝九十三點○八○二元
    ）ｘ二十七又１／３１個月＝二千五百十六元
  (二)（二十一點二二平方公尺ｘ二千一百六十元ｘ六％÷十二個月＝二百二十九點一
    七六元）ｘ二十七又１／３１個月＝六千一百九十五元
三、以上合計一萬六千七百六十一元
四、自九十一年十月二日起至返還占用土地之日止，按月給付原告三百二十二元
玖、被告巳○○（門牌號碼基隆市○○街九六巷十八號）
一、八十六年十月二日至八十九年六月三十日
  (一)九平方公尺ｘ一百四十四元ｘ六％÷十二個月ｘ三十二又３０／３１個月＝二百
    十四元
  (二)二○點三三平方公尺ｘ二千一百六十元ｘ六％÷十二個月ｘ三十二又３０／３１
    個月＝七千二百三十九元
二、八十九年七月一日至九十一年十月一日
  (一)（九平方公尺ｘ八百九十二元ｘ六％÷十二個月＝四十點一四元）ｘ二十七又１
    ／３１個月＝一千零八十五元
  (二)（二○點三三平方公尺ｘ二千一百六十元ｘ六％÷十二個月＝二百十九點五六四
    元）ｘ二十七又１／３１個月＝五千九百三十五元
三、以上合計一萬四千四百七十三元
四、自九十一年十月二日起至返還占用土地之日止，按月給付原告二百六十元
拾、被告戊○○（門牌號碼基隆市○○街九六巷二十號）
一、八十六年十月二日至八十九年六月三十日
  (一)四十三點三二平方公尺ｘ一百四十四元ｘ六％÷十二個月ｘ三十二又３０／３１
    個月＝一千零二十八元
  (二)三十五點三九平方公尺（三十五點一九＋○點二）ｘ二千一百六十元ｘ六％÷十
    二個月ｘ三十二又３０／３１個月＝一萬二千六百零一元
二、八十九年七月一日至九十一年十月一日
  (一)（四十三點三二平方公尺ｘ八百九十二元ｘ六％÷十二個月＝一百九十三點二○
    七二元）ｘ二十七又１／３１個月＝五千二百二十三元
  (二)（三十五點三九平方公尺ｘ二千一百六十元ｘ六％÷十二個月＝三百八十二點二
    一二元）ｘ二十七又１／３１個月＝一萬零三百三十二元
三、以上合計二萬九千一百八十四元
四、自九十一年十月二日起至返還占用土地之日止，按月給付原告五百七十五元
拾壹、被告己○○（門牌號碼基隆市○○街九六巷二十六號）
一、八十六年十月二日至八十九年六月三十日
    二百十四點一八平方公尺ｘ一百四十四元ｘ六％÷十二個月ｘ三十二又３０／３
    １個月＝五千零八十四元
二、八十九年七月一日至九十一年十月一日
    （二百十四點一八平方公尺ｘ八百九十二元ｘ六％÷十二個月＝九百五十五點二
    四二八元）ｘ二十七又１／３１個月＝二萬五千八百二十二元
三、以上合計三萬零九百零六元
四、自九十一年十月二日起至返還占用土地之日止，按月給付原告九百五十五元


司法院資訊處製作；財團法人民間司法改革基金會備份。
